【裁判字號】    99,消債更,145
【裁判日期】    991229
【裁判案由】    更生
【裁判全文】
臺灣桃園地方法院民事裁定           99年度消債更字第145號
聲  請  人
即  債務人  葉秀珠
上列當事人因消費者債務清理事件聲請更生，本院裁定如下：
    主  文
債務人葉秀珠自中華民國九十九年十二月三十一日下午五時起開
始更生程序。
命司法事務官進行本件更生程序。
    理  由
一、按「法院開始更生程序之裁定，應載明其年、月、日、時，
    並即時發生效力」，又「法院裁定開始更生或清算程序後，
    得命司法事務官進行更生或清算程序；必要時，得選任律師
    、會計師或其他適當之自然人或法人一人為監督人或管理人
    。」消費者債務清理條例第45條第1 項、第16條第1 項分別
    定有明文。
二、本件聲請意旨略以：聲請人前曾於民國95年9 月間依中華民
    國銀行公會會員辦理消費金融案件無擔保債務協商機制，與
    當時之最大債權銀行即慶豐商業銀行股份有限公司（下稱慶
    豐銀行）成立協商，約定自95年9 月起分80期，每月清償新
    臺幣（下同）14,434元。惟聲請人每月收入僅有23,000元，
    扣除聲請人個人每月必要生活費用20,500元、配偶之伙食費
    6,000 元、租金支出8,000 元、及未成年子女扶養支出3,00
    0 元後，聲請人每月所得無法按期繳納其與銀行協商之金額
    ，故不得已於96年8 月起未依約清償，此屬不可歸責於聲請
    人之事由。又聲請人無擔保或無優先權之債務總額未逾1,20
    0 萬元，復未經法院裁定開始清算程序或宣告破產，爰聲請
    更生等語。
三、經查：
（一）聲請人所主張之前揭事實，業據其提出債權人清冊、聲請
      人全戶戶籍謄本、協議書、日常生活費用支出單據、房屋
      租賃契約書、財團法人金融聯合徵信中心信用報告、財產
      及收入狀況說明書、99年度4 月至9 月薪資單、聲請人個
      人、其夫于健綱及被扶養人（未成年子女）之97、98年度
      綜合所得稅各類所得資料清單及財產歸屬資料清單、聲請
      人名下所有金融機構往來銀行存摺封面及內頁（薪資轉帳
      證明）等影本各1 份為證。
（二）聲請人目前負債總額約為130 萬元，且皆為無擔保債權。
      又聲請人名下資產除年份為85年之汽缸容量2,199 毫升自
      用小客車1 輛外，並無其他資產可供處分。
（三）依聲請人97、98年度綜合所得稅各類所得資料清單顯示，
      聲請人97、98年之年所得分別為246,671 元、301,350 元
      （本院卷第20、21頁），故聲請人97年度每月平均所得為
      20,556元（計算式：246,671 ÷12=20,556 ，元以下四捨
      五入）、98年度每月平均所得為25,113元（計算式：301,
      350 ÷12=25,113 ，元以下四捨五入）。另依聲請人所提
      出之99年4 月至9 月薪資顯示，經扣除強制執行之扣薪及
      必要之勞保、健保費等後，聲請人99年度4 月至9 月可得
      之薪資分別為23,039元、23,436元、22,526元、23,590元
      、23,908元、24,484元（本院卷第15至17、106 頁），故
      其每月平均實際領得之所得為23,497元【計算式：（23,0
      39+23,436+22,526+23,590+23,908+24,484 ）÷6 個月=2
      3,497 ，元以下四捨五入】。是聲請人主張其目前每月收
      入約23,000元一事，應屬可採。
（四）聲請人雖稱其必要支出為每日伙食費200 元（即每月伙食
      費約6,000 元）、每月租金8,000 元、水電燃料每月1,50
      0 元、雜支5,000 元，故每月必要支出共計20,500元。惟
      此數額顯屬過高，應依內政部所公佈之臺灣省每人每月最
      低生活必要支出金額標準9,829 元計算為宜。
（五）聲請人稱其夫于健綱現無工作，故渠等之未成年子女（1
      人）每月之必要費用3,000 元，由聲請人支付等語。經查
      ，第三人于健綱自96年10月29日起即未投保勞工保險，且
      其97、98年度均無任何所得收入，亦無任何財產，此有于
      健綱之97、98年度稅務電子閘門財產所得調件明細表及勞
      保局電子閘門被保險人投保資料查詢在卷可稽（本院卷第
      54至56頁），堪認于健綱無力扶養渠等之未成年女兒。又
      聲請人所列其1 名未成年子女每月必要支出為3,000 元，
      非屬過鉅，故聲請人稱其每月應支出3,000 元之子女扶養
      費用，應為可採。此外，因聲請人之夫于健綱現無收入及
      財產，故聲請人列計其夫每月伙食費用6,000 元為聲請人
      之必要支出，亦非過鉅，堪以採信。
（六）綜上，聲請人每月之必要支出及子女扶養費共計18,829元
      （計算式：9,829+6,000+3,000=18,829）。又因聲請人之
      債權人匯誠第二資產管理股份有限公司非屬金融機構，無
      法依金融機構統一之協商機制與聲請人協商還款，故聲請
      人每月將持續遭該公司強制執行扣薪。是以，聲請人遭強
      制執行扣薪後，每月實際領得之薪資為23,497元（詳前述
      ），復扣除聲請人每月必要之出及扶養費用共計18,829元
      ，每月僅餘4,668 元可供清償其餘金融機構，遠少於聲請
      人與金融機構於消費者債務清理條例所達成每月應清償14
      ,434元之協議內容，故此協商金額顯高於聲請人之清償能
      力，聲請人無法履行該協議，應不可歸責於聲請人，堪認
      聲請人有不能清償其債務之情事。
（七）此外，本件亦查無聲請人有消費者債務清理條例第6 條第
      3 項、第8 條或第46條各款所定駁回更生聲請之事由存在
      ，則聲請人聲請更生，洵屬有據，並依首揭規定命司法事
      務官進行本件更生程序，爰裁定如主文。
中    華    民    國    99    年    12    月    29    日
                民事第三庭  法  官  .毛彥程
上為正本係照原本作成
本件不得抗告
本裁定已於99年12月31日下午5時公告。
中    華    民    國    99    年    12    月    29    日
                            書記官  伍幸怡

司法院資訊處製作；財團法人民間司法改革基金會備份。
